【裁判字號】    90,訴,486
【裁判日期】    900622
【裁判案由】    公共危險
【裁判全文】
臺灣臺南地方法院刑事判決                            九十年度訴字第四八六號
    公  訴  人  臺灣台南地方法院檢察署檢察官
    被      告  丙○○
    指定辯護人  本院公設辯護人  甲○○
右列被告因公共危險案件，經檢察官提起公訴（九十年度偵字第四六二號），本院判
決如左：
    主  文
丙○○放火燒燬現非供人使用之自己所有住宅，處有期徒刑壹年。
扣案之打火機壹只沒收。
    事  實
一、丙○○原有肝部宿疾並領有市政府生活補助費，嗣因其身分證被盜用而遭撤銷補
    助致生活困頓，於民國八十九年十二月二十一日十八時三十分許，因心情不佳頓
    萌輕生之念，竟不顧及鄰里之居家公共安全，在其獨居之台南市○區○○街四二
    巷十五號自有住宅內，以己有之打火機引燃屋內帆布易燃物發火，而放火燒燬上
    開住宅，以圖自戕生命，致生鄰里房舍有遭延燒之公共危險。嗣經警據報趕到救
    火並自火場內將丙○○架出而告查獲，並扣得打火機一只。
二、案經台南市警察局第五分局報請臺灣台南地方法院檢察署檢察官偵查起訴。
    理  由
一、訊之被告丙○○固坦承上開自有住宅於上述時間發生火災之事實不諱，惟辯稱：
    伊回來時，剛好看見屋內的垃圾桶在冒煙，帆布有在燃燒，結果整個屋子就起火
    燃燒，並非伊放火點燃的云云。經查，上開被告自有住宅確係其以打火機點燃屋
    內帆布放火燒燬之事實，業據被告於警訊中坦承：「（問：你因何事來北門派出
    所？）因在自己住宅點火燒東西致失火燒毀房屋。而被警方當場逮捕」、「（問
    ：你於何時、何地、為何事燒自己房屋？以何物點燃？）八十九年十二月二十一
    日約十八時三十分在台南市○區○○街四二巷十五號（自己住宅）。因有喝酒且
    心情不好所以有自殺的念頭。用打火機點燃家裡的帆布」、「（問：警於八十九
    年十二月二十一日十八時三十分在台南市○區○○街四二巷十五號當場查獲你正
    在已燃燒的住宅內，你正在做何事？）我想跟房子一起燒毀」等語綦詳（見警訊
    卷第一頁反面），且有被告所有之打火機一只扣案可稽，又被告居住之右揭住宅
    起火燃燒，經台南市消防局火災調查課勘查燒損情景，發現起火處為該住宅一樓
    地板及閣樓下方處附近，且一樓一桌面上方有一明顯的起火燃燒跡象，而在此以
    下部分並無燃燒現象，依據被告於派出所筆錄陳訴「用打火機點燃家裡的帆布」
    ，與勘查現場上開桌面起火處塑膠隔板（布）向上竄燒路徑吻合，而火警發生當
    時被告在屋內，故排除外人進入縱火之可能性，且勘查火警現場發現有兩處不相
    連貫之起火處所，起火原因為人為引火（明火引燃易燃物發火）之可能性最大，
    此有台南市消防局火災原因調查報告書一份附卷足供參考，復有現場照片十幀在
    卷足稽，參以證人即到場執行公務之員警丁○○復到庭證稱：「（問：本件火災
    發生時，你有無到現場處理？）我是與戊○○一起處理，當時我們到現場時，看
    到被告將木材等可燃物往火裡丟，並口稱他要縱火燒自己房子，警察不能管他，
    當我們把被告架出來時，他說他不想活，我們並扣到他縱火的打火機」等語明確
    （見本院九十年六月十一日審判筆錄），徵諸被告於火災發生時尚逗留在火場內
    添加易燃物，且向警員表示不想活了等情以觀，顯見被告確有放火燒燬上開宅之
    故意甚明。至被告嗣後所辯稱：警訊時伊有酒意，說什麼伊不清楚云云，惟由被
    告於警訊中所作之筆錄條理清楚，事情之來龍去脈均能詳為交代，且證人即製作
    被告警訊筆錄之警員戊○○亦到庭陳證：被告在製作筆錄應訊時神智清楚等語明
    確（見本院九十年六月十一日審判筆錄）以觀，均見被告就行為時之精神，對於
    外界事物之判斷能力，顯未較普通人之平均程度減退，被告當時之精神顯未耗弱
    ，是被告嗣後翻異前詞，顯為圖究卸責之詞，不足採信。本件事證明確，被告犯
    行洵堪認定。
二、按刑法第一百七十三條第一項之放火罪，係以放火燒燬之住宅或建築物等現既供
    人使用或有人所在，依通常情形往往因放火結果遭受意外之危害，為保護公共安
    全起見，特為加重處刑之規定。故該條項所稱之人，當然係指放火人犯以外之人
    而言，如果前項住宅或建築物，即為放火人犯自行使用或祇有該犯在內，則其使
    用或所在之人，已明知放火行為並不致遭受何種意外危害，自不能適用該條項處
    斷，最高法院二十八年上字第三二一八號判例可資參照，查被告放火燒燬之上開
    自有住宅，僅有被告一人獨居在內，此外並無他人在內，此業經被告供明在卷可
    按，故核被告丙○○所為，係犯刑法第一百七十四條第二項之放火燒燬現非供人
    使用之自己所有住宅罪，公訴意旨認應依同法第一百七十三條第一項之放火燒燬
    現供人使用之住宅罪處斷，尚有未洽，惟起訴事實相同，爰依法變更起訴法條，
    併予敘明。爰審酌被告犯罪之動機不良、肆意引燃不幸釀成火災所生危害難以估
    計，為曷阻類似案件一再發生且衡之被告於偵、審中復飾詞卸責，顯無悔意等一
    切情狀，量處如主文所示之刑，以資懲儆。扣案之打火機一只係供犯罪所用之物
    ，且為被告所有，業經被告供明在卷可按，爰依刑法第三十八條第一項第二款併
    予宣告沒收。
據上論斷，應依刑事訴訟法第二百九十九條第一項前段、第三百條，刑法第一百七十
四條第二項、第三十八條第一項第二款，判決如主文。
本案經檢察官乙○○到庭執行職務
中      華      民      國      九十      年     六     月    二十二    日
                                  臺灣臺南地方法院刑事第二庭
                                          法  官  張  瑛  宗
右正本證明與原本無異。
如不服本判決，應於判決送達後十日內向本院提出上訴狀( 應附繕本 )。
                                          書記官  盧  立  勇
中      華      民      國      九十      年     六     月    二十二    日
附錄法條
刑法第一百七十四條第二項
放火燒燬前項之自己所有物，致生公共危險者，處六月以上、五年以下有期徒徒刑。
失火燒燬第一項之物者，處六月以下有期徒刑、拘役或三百元以下罰金：失火燒燬前
項之物，致生公共危險者亦同。


司法院資訊處製作；財團法人民間司法改革基金會備份。
